臺灣臺北地方法院刑事判決　　　　　　　93年度訴字第1128號
公　訴　人　臺灣臺北地方法院檢察署檢察官
被　　　告　甲○○
公設辯護人　乙○○
上列被告因妨害國幣懲治條例案件，經檢察官提起公訴（92年度
偵字第23244 號），本院判決如下：
    主  文
甲○○共同連續意圖供行使之用，而偽造幣券，處有期徒刑伍年
陸月。扣案如附表所示之物均沒收。
    事  實
一、甲○○與蘇振義（公訴人另行簽分偵辦）共同意圖供行使之
    用，而基於偽造國幣鈔券之概括犯意聯絡，先約定由甲○○
    自民國92年9 月間某日起，以每月新台幣6,000 元之代價，
    租用臺北縣新店市○○街66巷1 弄7 號6 樓房屋作為偽造國
    幣鈔券之場所，並作為甲○○躲避因案遭通緝之居住處所後
    ，由蘇振義於一星期後，陸續將如附表編號1 至19所示印製
    偽鈔之器具及原料送往上開租賃處所，並送來已經完成燙金
    線壓印程序之道林紙。蘇振義設定好鈔券圖案之電腦列印程
    式，即由甲○○在上開租賃處所操作電腦設備，負責鈔券正
    面與背面圖案部分之列印工作，再由蘇振義於每星期二、三
    次不定時回到上開租賃處所，將該鈔券半成品運往他處，完
    成變色油墨、菊花浮水印等鈔券防偽程序，以此方式連續反
    覆印製中央銀行依中央銀行法第13條第1 項規定發行之中華
    民國貨幣「新台幣」千元及五百元鈔券（下稱偽鈔千元、五
    百元券）後，再運回上開租賃處所藏放。嗣因聽聞調查局人
    員已就上開偽造鈔券事宜進行調查，蘇振義遂自同年10月底
    11 月 初起，不再回到上開租賃處所，並於同年11月12日打
    電話給甲○○，請甲○○攜帶已經印製好、藏放在上開租賃
    處所之偽鈔至臺北縣蘆洲市某處，甲○○因平時代步之機車
    故障，遂於同日打電話商請不知情之范東光（已經公訴人為
    不起訴處分）駕駛車號HU -5151號自小客車，載送甲○○至
    前揭與蘇振義約定之處所，因蘇振義未依約現身，甲○○只
    好與范東光駕車返回上開租賃處所。二人於同日下午5 時45
    分許返抵上開租賃處所樓下時，隨即遭法務部調查局南部地
    區機動工作組、臺北縣調查站及臺南縣政府警察局少年隊人
    員當場逮捕，並於甲○○之黑色背包內查獲偽鈔千元券140
    張及道林紙送貨單1 紙後，隨即逕行搜索甲○○上開租賃處
    所（已經本院92年11月21日北院錦刑正92急搜九字第25033
    號函准予備查在案），復扣得偽鈔千元券之成品2,030 張、
    半成品460 張及偽鈔五百元券成品383 張，以及如附表編號
    1 至19等供偽造幣券所用之物，始悉上情。
二、案經法務部調查局臺北縣調查站、台南縣政府警察局移送臺
    灣臺北地方法院檢察署檢察官偵查起訴。
    理  由
一、訊據被告甲○○固坦承有於上開時、地連續偽造幣券之犯行
    ，惟矢口否認係偽造幣券之共同正犯，辯稱：他是因為被通
    緝而躲藏，蘇振義提供他地方躲藏，他只是幫忙看電腦，印
    製偽鈔之正、反面，很多防偽東西都是蘇振義在別的地方印
    製，他根本不會做，與蘇振義並非共同正犯云云。
二、經查：
  (一)右揭犯罪事實，已據被告於偵查及本院審理時坦承不諱，並
    有法務部調查局臺北縣調查站扣押物品目錄表、扣押物品收
    據、搜索筆錄、扣押筆錄及扣案偽鈔成品、半成品等照片八
    幀在卷可稽。而上開為警查扣之偽鈔千元、五百元券，經送
    請中央印製廠鑑定結果，亦認定：「二、該批壹仟元偽鈔均
    以彩色噴墨方式仿印，無凹版印紋突起效果；紙質與真鈔不
    同，以螢光筆繪製仿紙張螢光纖維絲，水印以灰色墨在紙張
    背面仿製，安全線先燙印整條箔膜（含面額數字），再以灰
    色墨覆蓋仿鈔券正面五段裸露部分，左下角面額數字以燙印
    箔膜仿折光變色油墨。三、該張伍佰元偽鈔（內含三模）係
    以彩色噴墨方式仿印，無凹版印紋突起效果；紙質與真鈔不
    同，無水印，安全線以噴墨方式在紙張背面仿製，左下角面
    額數字以燙印箔膜仿折光變色油墨」等情，亦有該廠92年11
    月25中印發字第0920005491號函在卷可憑。綜此，足認被告
    意圖供行使之用，與蘇振義共同基於偽造幣券之概括犯意聯
    絡，於上開時、地連續偽造新台幣千元、五百元券甚明。
  (二)被告雖辯稱僅負責印製偽鈔之部分行為，並非偽造幣券之共
    同正犯云云。惟查，按刑法上之幫助犯，係指以幫助之意思
    ，對於正犯資以助力，而未參與實施犯罪之行為者而言，如
    就構成犯罪事實之一部，已參與實施即屬共同正犯（最高法
    院49年台上字第77號判例意旨參照）。本案被告既自白在上
    開租賃處所操作電腦設備，負責鈔券正面與背面圖案部分之
    列印，顯已參與部分偽造幣券印製行為之實施，則揆諸前揭
    判例意旨所示，應認被告為本案偽造幣券之共同正犯。
  (三)綜上所述，被告上開所辯，無非係事後卸責之詞，不足採信
    。本案事證明確，被告犯行堪以認定，應予依法論科。
三、按中央銀行為國家銀行，依中央銀行法第13條第1 項之授權
    規定，發行中華民國貨幣。而中央銀行為依該法授權發行中
    華民國貨幣所訂定之「中央銀行發行新臺幣辦法」，業於89
    年1 月26日公布，並自同年7 月1 日起施行，該辦法第2 條
    規定中華民國貨幣為新臺幣，除適用中央銀行法關於國幣之
    規定外，依本辦法之規定。是新臺幣為中華民國貨幣，適用
    中央銀行法關於國幣之規定，則被告意圖供行使之用，而偽
    造新臺幣千元、五百元鈔券之行為，核其所為，係犯妨害國
    幣懲治條例第3 條第1 項、第3 項之意圖供行使之用，而偽
    造新臺幣幣券之既遂及未遂罪，其中偽造偽鈔半成品部分之
    未遂犯行，為偽造幣券犯行之一部分，與偽造幣券既遂犯行
    部分為事實上之一關係，不另論以偽造幣券未遂罪。又妨害
    國幣懲治條例第3 條第1 項、第3 項之意圖供行使之用，而
    偽造新臺幣幣券罪為刑法第195 條之罪之特別法規定，且保
    護法益相同，係一行為有兩種不同法律處罰之法條競合關係
    ，應依特別法優於普通法原則，適用法定刑度較重之特別法
    ，即妨害國幣懲治條例第3 條第1 項之罪論處。被告與蘇振
    義就上開偽造幣券犯行，有犯意之聯絡及行為之分擔，彼此
    分工協力，均參與構成要件行為之實行，相互補充共享而完
    成犯罪，均為共同正犯。另被告與蘇振義二人自92年9 月至
    同年11月間先後多次偽造幣券之犯行，時間緊接、方法相同
    ，復係觸犯構成要件相同之罪名，顯係基於概括犯意反覆為
    之，應依刑法第56條規定論以偽造幣券既遂罪連續犯，並加
    重其刑，公訴人僅論以單純一罪，尚有未冾，併予指明。爰
    審酌被告年輕力壯，竟為躲避因案遭通緝，而與蘇振義共同
    協議偽造幣券之犯罪動機、目的及手段，雖僅負責偽造幣券
    簡易施作部分之犯行，但所印製之偽造幣券數量龐大，如流
    通市面將對國家金融秩序造成嚴重之危害，暨其犯後已坦承
    事實經過不諱，態度良好，在犯罪偵查機關尚未知悉時，即
    主動供出共同正犯蘇振義之犯行，非無悔意等一切情狀，量
    處如主文所示之刑，以示懲儆。扣案如附表編號20、21、22
    號所示之偽鈔，係偽造之幣券，均依妨害國幣懲治條例第6
    條之規定沒收；另扣案如附表編號1 至19號所示之物，均係
    共同正犯蘇振義所有供偽造幣券所用或供該犯罪預備之物，
    業據被告供承在卷，均依刑法第38條第1 項第2 款之規定沒
    收。
據上論斷，應依刑事訴訟法第299 條第1 項前段，妨害國幣懲治
條例第3 條第1 項、第6 條，刑法第11條、第28條、第56條、第
38 條 第1 項第2 款，罰金罰鍰提高標準條例第1 條前段，判決
如主文。
本案經檢察官蕭斌志到庭執行職務。
中　　華　　民　　國　　94　　年　　1 　　月　　20　　日
                      刑事第七庭審判長  法  官  梁耀鑌
                                        法  官  蕭清清
                                        法  官  林孟皇
以上正本證明與原本無異。
如不服本判決應於送達後10日內向本院提出上訴狀。
　　　　　　　　　　　　　　　　書記官　李典育
中　　華　　民　　國　　94　　年　　1 　　月　　20　　日
附錄本案論罪科刑法條全文：
妨害國幣懲治條例第3 條（偽造與變造幣券罪）
意圖供行使之用，而偽造、變造幣券者，處無期徒刑或五年以上
有期徒刑，得併科五千元以下罰金。
犯前項之罪，因而擾亂金融，情節重大者，處死刑。
第一項之未遂犯罰之。
附表:
┌──┬─────────┬─────┬──────┐
│編號│   品       名    │ 單   位  │ 數    量   │
├──┼─────────┼─────┼──────┤
│ 1  │電腦主機(含鍵盤)  │    台    │      1     │
├──┼─────────┼─────┼──────┤
│ 2  │電腦螢幕          │    台    │      1     │
├──┼─────────┼─────┼──────┤
│ 3  │大型空壓機        │    台    │      1     │
├──┼─────────┼─────┼──────┤
│ 4  │列表機            │    台    │      3     │
├──┼─────────┼─────┼──────┤
│ 5  │壓印機            │    台    │      1     │
├──┼─────────┼─────┼──────┤
│ 6  │小型空壓機        │    台    │      1     │
├──┼─────────┼─────┼──────┤
│ 7  │色帶              │    包    │      1     │
├──┼─────────┼─────┼──────┤
│ 8  │墨水匣            │    個    │      8     │
├──┼─────────┼─────┼──────┤
│ 9  │浮水印模板        │    個    │      1     │
├──┼─────────┼─────┼──────┤
│10  │封口機            │    台    │      1     │
├──┼─────────┼─────┼──────┤
│11  │螢光試劑          │    包    │      1     │
├──┼─────────┼─────┼──────┤
│12  │紅墨水            │    包    │      1     │
├──┼─────────┼─────┼──────┤
│13  │金箔              │    捲    │      1     │
├──┼─────────┼─────┼──────┤
│14  │美工刀            │    盒    │      3     │
├──┼─────────┼─────┼──────┤
│15  │金箔樣本          │    套    │      1     │
├──┼─────────┼─────┼──────┤
│16  │紙黏土            │    包    │      4     │
├──┼─────────┼─────┼──────┤
│17  │浮水印章          │    盒    │      1     │
├──┼─────────┼─────┼──────┤
│18  │印有條碼之道林紙  │    張    │   1050     │
├──┼─────────┼─────┼──────┤
│19  │空白道林紙        │    張    │    290     │
├──┼─────────┼─────┼──────┤
│20  │偽造五百元鈔券    │    張    │    383     │
├──┼─────────┼─────┼──────┤
│21  │偽造千元鈔券半成品│    張    │    460     │
├──┼─────────┼─────┼──────┤
│22  │偽造千元鈔券      │    張    │   2170     │
└──┴─────────┴─────┴──────┘
